臺灣屏東地方法院刑事判決　　　　　　 100年度訴緝字第23號
公　訴　人　臺灣屏東地方法院檢察署檢察官
被　　　告　陳思妤
指定辯護人　本院公設辯護人　張宏惠
上列被告因違反毒品危害防制條例案件，經檢察官提起公訴（99
年度偵字第9627、11059號），本院判決如下：
    主  文
陳思妤犯如附表二所示之罪，處如附表二所示之刑。應執行有期
徒刑捌年，褫奪公權伍年。扣案0000000000行動電話壹支沒收；
未扣案共同販賣毒品所得共新臺幣壹萬壹仟元，與陳盈甫連帶沒
收，如全部或一部不能沒收時，以其與陳盈甫之財產連帶抵償之
；未扣案共同販賣毒品所得新臺幣貳仟元，與陳盈甫、鄧楨忠連
帶沒收，如全部或一部不能沒收時，以其與陳盈甫、鄧楨忠之財
產連帶抵償之。
    事  實
一、陳思妤於民國94年間因施用毒品案件，經法院判處有期徒刑
    10月確定，於96年3 月3 日縮刑期滿執行完畢，詎猶不知悔
    改，明知海洛因、甲基安非他命係毒品危害防制條例第2 條
    第2 項第1 、2 款所列之第一、二級毒品，不得非法持有、
    販賣，竟意圖營利，各基於販賣第一級毒品海洛因或第二級
    毒品甲基安非他命之共同犯意聯絡，推由陳盈甫（業已審結
    確定）以其所有之0000000000號行動電話作為販毒聯絡工具
    ，鄧楨忠（業已審結確定）、陳思妤則負責交付毒品或接聽
    毒品買家電話之工作，於附表一所示時地，以附表一所示金
    額、分工及方式，販賣第一級毒品海洛因或第二級毒品甲基
    安非他命。嗣警方依據通訊監察結果，於99年10月25日17時
    45分許，持搜索票至陳盈甫位於屏東縣萬巒鄉○○段746 之
    5 地號工寮住處查獲，扣得陳盈甫所有供聯絡販毒所用之00
    00000000號行動電話1 支，及其施用所用之海洛因1 包（驗
    後淨重0.23公克）、含海洛因之殘渣袋3 包、甲基安非他命
    4 包（合計毛重2.5 公克），始悉上情。
二、案經屏東縣政府警察局潮州分局報告臺灣屏東地方法院檢察
    署檢察官偵查起訴。
    理  由
一、證據能力方面：
    按傳聞法則之重要理論依據，在於傳聞證據未經當事人之反
    對詰問予以核實，乃予排斥，惟若當事人已放棄對原供述人
    之反對詰問權，於法院審判時表明同意該等傳聞證據可作為
    證據，基於證據資料愈豐富，愈有助於真實發現之理念，並
    貫徹刑事訴訟法修法加重當事人進行主義之精神，確認當事
    人對於證據能力有處分權之制度，傳聞證據經當事人同意作
    為證據，法院認為適當者，亦得為證據；另當事人於調查證
    據時，對於傳聞證據表示「沒有意見」、「對於證據調查無
    意見」，而未於言詞辯論終結前聲明異議，應視為已有將該
    等傳聞證據採為證據之同意，此刑事訴訟法第159 條之5 定
    有明文。查本判決所引用之屬於傳聞證據之被告以外之人於
    審判外之陳述，經審判長提示並告以要旨後，檢察官及被告
    、辯護人均同意該審判外之言詞陳述及書面證據有證據能力
    ，未於言詞辯論終結前表示異議（本院卷第28、49頁），本
    院審酌上開證據作成之過程並無不適當之情形，且對於被告
    涉案之事實具有相當之關聯性，依刑事訴訟法第159 條之5
    規定具有證據能力。
二、上開如附表一所示販賣第一級毒品海洛因、第二級毒品甲基
    安非他命之事實，業據被告陳思妤迭於警詢、偵訊及本院審
    理時坦承不諱，核與共同正犯陳盈甫、鄧楨忠於警詢及本院
    審理之供述，及證人李永得、張政和、李杰修於警、偵訊證
    述情節相符。上開3 位證人經採尿送驗結果，均呈毒品陽性
    反應一節，有台灣檢驗科技股份有限公司濫用藥物檢驗報告
    及尿液初步檢驗結果被告表等資料附卷可稽，顯見其等均有
    施用毒品無誤。又前開3 位證人與被告陳思妤、共同被告陳
    盈甫間以共同被告陳盈甫所有之0000000000行動電話聯繫狀
    況，有台灣屏東地方法院通訊監察書、通訊監察譯文、通聯
    紀錄、通聯調閱查詢單、通訊監察內容分析等資料在卷可佐
    ，足徵被告陳思妤及共同被告陳盈甫、鄧楨忠確有於前揭時
    地以上開電話與3 位證人聯繫販賣毒品情事。共同被告陳盈
    甫雖於本院供稱尚未收取附表一編號3 證人李杰修購毒之價
    金，然證人李杰修業於警、偵訊供稱：已將價金交予交付毒
    品之鄧楨忠等語，共同被告陳盈甫、鄧楨忠既已坦認本件販
    毒情事，並有前揭通聯資料可按，是證人李杰修當無予以誣
    指之必要，足見證人李杰修確實已付款取貨，至共同被告陳
    盈甫有無取得款項，應係共同正犯間分工之問題。
三、查販賣海洛因、甲基安非他命係屬違法行為，非可公然為之
    ，販賣者販入後可任意分裝增減其分量再行出售，而每次交
    易之價格、數量，亦隨時依交易對象、當時行情而變動，縱
    或出售之價格較低，亦非當然無營利意圖，即便為相同價格
    ，因份量較少亦能從中獲利，除經坦承犯行並能供明販入、
    賣出確實價量外，委難查得實情，如被告自始否認到底，既
    無法追得上手，更難查悉有無從中獲利，是除非別有事證，
    足認係按同一價量委買或轉售，確未牟利外，尚難據此即認
    販賣之證據有所未足，否則將造成知過坦承者難辭重典，飾
    詞否認者反得僥倖，而失情理之平。且按一般民眾均知政府
    一向對毒品之查禁嚴森，重罰不予寬貸，衡情倘非有利可圖
    ，絕無平白甘冒被嚴查重罰高度風險之理，從而，舉凡其有
    償交易，除足反證其確係另基於某種非營利本意之關係外，
    通常尚難因無法查悉其販入價格，作為是否高價賣出之比較
    ，諉無營利之意思阻卻販賣犯行之追訴（最高法院84年度第
    3 次刑事庭會議決議意旨參照）。被告陳思妤已於警詢坦承
    與共同被告陳盈甫為男女朋友，同財共居，並懷有陳盈甫之
    小孩，足見其等係一同經營事實夫妻之生活，益見其等有償
    販賣上開毒品，確有營利意圖。此外，復有搜索扣押筆錄、
    扣押物品目錄表、現場照片在卷可參，及共同被告陳盈甫所
    有供販毒聯絡之0000000000行動電話1 支扣案可佐。足見被
    告陳思妤前開自白與事實相符，其確有於如附表一所示時地
    與共同正犯陳盈甫、鄧楨忠共同販賣毒品無誤。本件事證明
    確，被告陳思妤之犯行，洵堪認定。
四、論罪科刑：
  (一)按海洛因、甲基安非他命分別係毒品危害防制條例第2 條第
    2 項第1 、2 款之第一、二級毒品，依法不得持有、販賣。
    是核被告陳思妤意圖營利，於如附表一所示時地，與共同被
    告陳盈甫、鄧楨忠共同販賣毒品之行為，各係犯如附表二所
    示毒品危害防制條例第4 條第1 項之販賣第一級毒品罪、同
    條第2 項之販賣第二級毒品罪。被告陳思妤為販賣第一級毒
    品海洛因或第二級毒品甲基安非他命而持有上開毒品之低度
    行為，應為販賣之高度行為所吸收，均不另論罪。被告陳思
    妤與共同被告陳盈甫、鄧楨忠就附表一編號3 犯行；被告陳
    思妤與共同被告陳盈甫就附表一編號1 、2 犯行，各有犯意
    聯絡及行為分擔，均為共同正犯。被告陳思妤如附表二所示
    3 罪，犯意各別，行為互異，自應分開論罪，合併處罰。
  (二)被告陳思妤於94年間因施用毒品案件，經法院判處有期徒刑
    10月確定，於96年3 月3 日縮刑期滿執行完畢一節，有台灣
    高等法院被告全國前案紀錄表附卷可參，於5 年內故意再犯
    本件有期徒刑以上之各罪，均為累犯，各應加重其刑（死刑
    及無期徒刑不得加重，僅就其餘法定刑予以加重其刑）。毒
    品危害防制條例第17條第2 項所定「於偵查及審判中均自白
    者，減輕其刑」之規定，所稱之「偵查中」係包含司法警察
    機關之調查程序在內，本件被告陳思妤於警詢、偵訊業已自
    白其販賣海洛因或甲基安非他命，復於本院審理時坦承上開
    犯行而自白，依據前開說明，符合偵、審自白之要件，應各
    依毒品危害防制條例第17條第2 項之規定，減輕其刑。被告
    陳思妤所犯上開販賣第一級毒品罪之法定本刑為死刑或無期
    徒刑之罪，惟其販賣海洛因次數僅1 次，所得僅2,000 元，
    數量甚少、金額亦低，獲利有限，相較於國際毒梟生產、走
    私者，動輒以公斤計算之海洛因磚，規模甚為有限，亦與大
    盤商、中盤商之規模相距甚遠，所為對他人及國家社會法益
    侵害之程度相對而言尚非重大，惡性亦非重大不赦，只因一
    時貪念，致罹法定刑為死刑或無期徒刑之重典，相對於長期
    大量販賣毒品之大毒梟而言，其對社會治安及國民健康危害
    之程度，倘處以最低度之無期徒刑，猶嫌過苛，且無從與前
    開大毒梟之惡行有所區隔，是其等犯罪情狀在客觀上確足以
    引起一般人之同情，情節尚堪憫恕，爰依刑法第59條之規定
    ，酌減其刑，並依刑法第64至66條之規定，死刑減輕者，為
    無期徒刑；無期徒刑減輕者，為20年以下15年以上有期徒刑
    ；有期徒刑減輕者，減輕其刑至2 分之1 。本件被告陳思妤
    販賣第一級毒品部分有1 種加重及2 種減輕事由；販賣第二
    級毒品部分有1 種加重及1 種減輕事由，應依法先加（死刑
    及無期徒刑不得加重）後減及遞減之。
  (三)爰審酌被告陳思妤明知施用毒品者容易上癮而戒除不易，毒
    品除嚴重傷害個人身心外，亦足以腐蝕民心國基，僅為一己
    私利而販售具成癮性、濫用性、侵害性之海洛因或甲基安非
    他命以營利，本不宜輕縱，惟念其犯後始終坦承犯行，態度
    良好，販賣次數甚少，係少量小額販賣，價額不高，販賣所
    得各如附表一所示，均非甚鉅，其係因與共同被告陳盈甫為
    男女朋友，始參與販毒犯行，目前已經生產，育有一女，現
    由屏東縣政府安置中，有本院公務電話紀錄可按（本院卷第
    35頁），及其犯罪之目的、動機、手段、造成之危害、教育
    程度、家庭狀況等一切情狀，分別量處如主文及附表二所示
    之刑，並定其應執行之刑。復依其販賣第一級毒品海洛因之
    犯罪性質，認有禠奪公權之必要，併依刑法第37條第2 項之
    規定，宣告褫奪公權如主文及附表二所示。
五、沒收：
  (一)扣案0000000000號行動電話1 支，為共同被告陳盈甫所有供
    犯本件之用，業據其自承在卷，依據共同正犯責任共同原理
    ，應依毒品危害防制條例第19條第1 項規定，於各被告販毒
    罪刑項下宣告沒收。
  (二)刑法沒收之物，雖指原物，但金錢為代替物，重在兌換價值
    ，而不在原物，自難拘泥於沒收原物之理論，認沒收販賣毒
    品所得之金錢，以當場查獲扣押者為限，且毒品危害防制條
    例第19條第1 項係刑法第38條第1 項第3 款、第3 項但書之
    特別規定，政府為肅清毒品，貫徹禁政，既設專條，採義務
    沒收主義，揆諸立法意旨，當不致有此限制，故販賣毒品所
    得之金錢，苟能認定其係販賣毒品所得之款（例如販毒所得
    之款，業經消費寄託或消費借貸與他人，則應認該販毒所得
    之款仍屬存在），不以當場查獲扣押者為限，有最高法院66
    年度第8 次刑事庭會議決議可資參照，依此，販賣毒品所得
    之金錢，無論已否扣案，如仍屬存在，即應依法沒收。本件
    被告陳思妤如附表一所示販毒所得雖均未扣案，仍應依據前
    開規定及說明，就被告陳思妤與共同被告陳盈甫共同販毒所
    得合計11,000元部分，即附表一編號1 、2 所示販毒金額，
    於各該罪刑項下宣告2 人連帶沒收，如全部或一部不能沒收
    時，以其2 人之財產連帶抵償之。就被告陳思妤與共同被告
    陳盈甫、鄧楨忠共同販毒所得2,000 元部分，即附表一編號
    3 所示販毒金額，於該罪刑項下宣告3 人連帶沒收，如全部
    或一部不能沒收時，以其3 人之財產連帶抵償之。
  (三)扣案白色粉末4 包，經法務部調查局鑑定結果，其中1 包含
    第一級毒品海洛因成分，驗後淨重0.23公克，另3 包為含海
    洛因成分殘留之殘渣袋，袋內白粉量微無法秤重一節，有法
    務部調查局濫用藥物實驗室鑑定書附卷可稽；扣案白色晶體
    4 包（合計毛重2.5 公克），經以台灣尖端先進生技醫藥股
    份有限公司所製毒品簡易快速篩檢試劑檢驗結果，確為第二
    級毒品甲基安非他命無誤，有毒品初步檢驗結果報告表附卷
    可稽，然上開毒品均屬共同被告陳盈甫自行吸食所用，業據
    其供明在卷，共同被告陳盈甫查獲採尿送驗結果，呈嗎啡及
    甲基安非他命陽性反應，有台灣檢驗科技股份有限公司濫用
    藥物檢驗報告及尿液初步檢驗結果報告表附卷可按，足徵上
    開毒品確為共同被告陳盈甫吸食所用，與本件無涉，該施用
    毒品犯行經起訴後，由本院以100 年度訴字第83號判決有罪
    並沒收銷燬前開第一、二級毒品，有前案紀錄表可參，本院
    爰不為沒收之諭知。至扣案吸食器、玻璃球、吸管、夾鏈袋
    、現金、小型武士刀等物，均乏證據可認與本件販賣毒品相
    關，亦不為沒收之諭知，併此敘明。
據上論斷，應依刑事訴訟法第299 條第1 項前段，毒品危害防制
條例第4 條第1 項、第2 項、第17條第2 項、第19條第1 項，刑
法第11條、第28條、第47條第1 項、第59條、第51條第5 款、第
9 款、第37條第2 項，判決如主文。
本案經檢察官劉昀到庭執行職務。
中    華    民    國    100   年    11     月   24    日
                  刑事第二庭    審判長法  官  潘正屏
                                      法  官  黃紀錄
                                      法  官  翁世容
以上正本證明與原本無異。
如不服本判決應於收受判決後10日內向本院提出上訴書狀，並應
敘述具體理由；其未敘述上訴理由者，應於上訴期間屆滿後20日
內向本院補提理由書（均須按他造當事人之人數附繕本）「切勿
逕送上級法院」。
中    華    民    國    100    年    11   月    24    日
                                      書記官  張孝妃
 附表一：
 ┌──┬───┬────┬────┬────┬────┬────┬─────────┐
 │編號│行為人│販毒時間│販毒地點│販賣金額│販賣對象│毒品種類│販賣方式          │
 │    │      │        │        │(新台幣)│        │        │                  │
 ├──┼───┼────┼────┼────┼────┼────┼─────────┤
 │ 1  │陳盈甫│99年9 月│屏東縣萬│10,000元│李永得  │甲基安非│李永得以0000000000│
 │    │陳思妤│28日19時│巒鄉佳和│        │        │他命    │號行動電話撥打陳盈│
 │    │      │20分許  │村新興路│        │        │        │甫0000000000號電話│
 │    │      │        │16號李永│        │        │        │向陳盈甫購買甲基安│
 │    │      │        │得住處前│        │        │        │非他命，由陳盈甫與│
 │    │      │        │        │        │        │        │陳思妤輪流接聽電話│
 │    │      │        │        │        │        │        │約定價金及交易地點│
 │    │      │        │        │        │        │        │，再由陳盈甫與陳思│
 │    │      │        │        │        │        │        │妤共同前往交付2 包│
 │    │      │        │        │        │        │        │甲基安非他命予李永│
 │    │      │        │        │        │        │        │得，每包重量約1 錢│
 │    │      │        │        │        │        │        │（3.75公克）。    │
 ├──┼───┼────┼────┼────┼────┼────┼─────────┤
 │ 2  │陳盈甫│99年10月│屏東縣萬│1,000元 │張政和  │甲基安非│張政和以0000000000│
 │    │陳思妤│5 日7 時│丹鄉某全│        │        │他命    │號行動電話撥打陳盈│
 │    │      │50分許  │家便利商│        │        │        │甫0000000000號電話│
 │    │      │        │店      │        │        │        │向陳盈甫購買甲基安│
 │    │      │        │        │        │        │        │非他命，並由陳思妤│
 │    │      │        │        │        │        │        │負責接聽電話與張政│
 │    │      │        │        │        │        │        │和約定金額與交易地│
 │    │      │        │        │        │        │        │點後，再由陳盈甫前│
 │    │      │        │        │        │        │        │往交付甲基安非他命│
 │    │      │        │        │        │        │        │予張政和。        │
 ├──┼───┼────┼────┼────┼────┼────┼─────────┤
 │ 3  │陳盈甫│99年10月│屏東縣萬│2,000元 │李杰修  │海洛因  │李杰修以0000000000│
 │    │陳思妤│9 日13時│巒鄉佳佐│        │        │        │號行動電話撥打陳盈│
 │    │鄧楨忠│30分許  │村墳墓附│        │        │        │甫0000000000號電話│
 │    │      │        │近之土地│        │        │        │向陳盈甫購買海洛因│
 │    │      │        │公廟前  │        │        │        │，由陳思妤負責接聽│
 │    │      │        │        │        │        │        │電話與李杰修約定價│
 │    │      │        │        │        │        │        │金及交易地點，再由│
 │    │      │        │        │        │        │        │陳盈甫指示鄧楨忠前│
 │    │      │        │        │        │        │        │往交付海洛因予李杰│
 │    │      │        │        │        │        │        │修及收取價金。    │
 └──┴───┴────┴────┴────┴────┴────┴─────────┘
 附表二：
┌───┬───────────────────────────────┐
│事實  │主文                                                          │
├───┼───────────────────────────────┤
│附表一│陳思妤共同販賣第二級毒品，累犯，處有期徒刑年捌月。扣案098160│
│編號1 │4210行動電話壹支沒收；未扣案共同販賣毒品所得新臺幣壹萬元，與陳│
│      │盈甫連帶沒收，如全部或一部不能沒收時，以其財產與陳盈甫連帶抵償│
│      │之。                                                          │
├───┼───────────────────────────────┤
│附表一│陳思妤共同販賣第二級毒品，累犯，處有期徒刑年捌月。扣案098160│
│編號2 │4210行動電話壹支沒收；未扣案共同販賣毒品所得新臺幣壹仟元，與陳│
│      │盈甫連帶沒收，如全部或一部不能沒收時，以其財產與陳盈甫連帶抵償│
│      │之。                                                          │
├───┼───────────────────────────────┤
│附表一│陳思妤共同販賣第一級毒品，累犯，處有期徒刑柒年捌月，褫奪公權伍│
│編號3 │年。扣案0000000000行動電話壹支沒收；未扣案共同販賣毒品所得新臺│
│      │幣貳仟元，與鄧楨忠、陳盈甫連帶沒收，如全部或一部不能沒收時，以│
│      │其財產與鄧楨忠、陳盈甫連帶抵償之。                            │
└───┴───────────────────────────────┘
附錄法條：
毒品危害防制條例第4條第1項、第2項：
製造、運輸、販賣第一級毒品者，處死刑或無期徒刑；處無期徒
刑者，得併科新臺幣2 千萬元以下罰金。
製造、運輸、販賣第二級毒品者，處無期徒刑或7 年以上有期徒
刑，得併科新臺幣1 千萬元以下罰金。